最高法院刑事判決　　　　　　　一○○年度台非字第二六七號
上　訴　人　最高法院檢察署檢察總長
被　　　告　胡栓瑞
上列上訴人因被告贓物案件，對於台灣台南地方法院中華民國九
十九年六月二十五日第一審確定刑事簡易判決（九十九年度簡字
第一六二六號，聲請簡易判決處刑案號：台灣台南地方法院檢察
署九十九年度偵字第四八六三號），認為違法，提起非常上訴，
本院判決如下：
    主  文
原判決撤銷。
胡栓瑞故買贓物罪，各處拘役拾柒日，如易科罰金，均以新臺
幣壹仟元折算壹日。應執行拘役肆拾伍日，如易科罰金，以新臺
幣壹仟元折算壹日。
    理  由
非常上訴理由稱：「一、按判決不適用法則或適用不當者，為違
背法令，刑事訴訟法第三百七十八條定有明文。又依刑法第四十
七條之規定，累犯之成立，必須曾受徒刑之執行完畢，或一部之
執行而赦免後，五年以內故意再犯有期徒刑以上之罪者，始足當
之。又裁判確定前犯數罪者，併合處罰之；數罪併罰，宣告多數
有期徒刑者，於各刑中之最長期以上，各刑合併之刑期以下，定
其刑期，同法第五十條、第五十一條第五款前段分別定有明文。
故刑法第四十七條所謂執行完畢，就數罪併罰案件，係指所定之
執行刑執行完畢而言。如於定執行刑之前，有部分犯罪先行確定
，而先予執行，仍應於數罪之裁判均確定後，依刑法規定，定其
應執行之刑，俟檢察官指揮執行其應執行之刑時，再就形式上已
執行部分，予以折抵扣除，不能謂先前確定之罪，已經執行完畢
。此有最高法院九十八年度台非字第二六○號判決可供參照。二
、查被告胡栓瑞前曾於（民國）九十六年間犯偽造文書、竊盜罪
，經台灣台南地方法院以九十六年度簡字第二四○八號刑事簡易
判決分別處以有期徒刑五月、三月，定應執行有期徒刑六月，又
以九十六年度聲減字第四九五九號裁定減為有期徒刑二月又十五
日、一月又十五日，應執行有期徒刑三月確定，於九十七年七月
十日易科罰金先予執行。再被告於九十三年十二月間另犯詐欺罪
，經上開法院於九十九年四月十六日，以九十九年度簡字第九一
九號判決處以有期徒刑四月，減為有期徒刑二月確定，嗣因與上
開偽造文書、竊盜罪符合數罪併罰之規定，由該法院以九十九年
度聲字第一一○七號裁定，合併三罪定其應執行刑為有期徒刑五
月，經檢察官扣除先前已執行之有期徒刑三月，尚應執行有期徒
刑二月，且至九十九年一月三十日被告因另案通緝到案時仍未執
行，有被告刑案資料查註表可稽。本件原判決認定被告於九十八
年七月十八日至八月間某日，分別涉有三次故買贓物之犯行，其
先前已易科罰金之偽造文書、竊盜罪所定執行刑，僅應扣除而不
能認已執行完畢，揆諸上開說明，自與累犯構成要件不符。乃原
審未察，遽認被告上開偽造文書、竊盜罪等罪，經減刑並定應執
行刑有期徒刑三月確定，甫於九十七年七月十日易科罰金執行完
畢。因認其所犯上開故買贓物三罪均符合累犯之要件而加重其刑
，乃各處拘役二十日，並定其應執行刑為拘役五十五日，自有判
決適用法則不當之違法。案經確定，且不利於被告，爰依刑事訴
訟法第四百四十一條、第四百四十三條提起非常上訴，以資救濟
。」等語。
本院按：判決不適用法則或適用不當者，為違背法令，刑事訴訟
法第三百七十八條定有明文。又依法應於審判期日調查之證據，
未予調查，致適用法令違誤，而顯然於判決有影響者，該項確定
判決，即屬判決違背法令，應有刑事訴訟法第四百四十七條第一
項第一款之適用，業經司法院釋字第一八一號解釋在案。故事實
審法院對於被告有無累犯之事實，應否適用刑法第四十七條規定
加重其刑，即屬法院認定事實與適用法律基礎之事項，客觀上即
有調查之必要性，應依職權調查。倘被告並非累犯，因事實審法
院未予調查明確，致誤依累犯規定加重其刑，即屬刑事訴訟法第
三百七十九條第十款所規定依法應於審判期日調查之證據，未予
調查，致適用法令違誤，而顯然於判決有影響，該項確定判決，
即屬判決違背法令，且不利於被告，得提起非常上訴。查受徒刑
之執行完畢，或一部之執行而赦免後，五年以內故意再犯有期徒
刑以上之罪者，方為累犯，刑法第四十七條第一項定有明文。倘
前案尚未執行完畢，後案即不發生累犯之問題。所謂執行完畢，
在數罪併罰定其應執行刑之案件，必須所定之執行刑全部執行完
畢，始克相當。如於定執行刑之前，因有一部分犯罪先確定，形
式上予以執行，仍應依法定其應執行之刑，俟檢察官指揮執行「
應執行刑」時，再就形式上已執行部分予以折抵，不能謂先確定
之罪已執行完畢。本件被告胡栓瑞前於九十六年間犯偽造文書、
竊盜等罪，經台灣台南地方法院以九十六年度簡字第二四○八號
刑事簡易判決分別判處有期徒刑五月、三月，應執行有期徒刑六
月，嗣再以九十六年度聲減字第四九五九號裁定減為有期徒刑二
月又十五日、一月又十五日，應執行有期徒刑三月確定，形式上
雖於九十七年七月十日易科罰金執行完畢。惟被告另於九十三年
十二月間犯詐欺罪，經台灣台南地方法院於九十九年四月十六日
以九十九年度簡字第九一九號刑事簡易判決，判處有期徒刑四月
，減為有期徒刑二月（並諭知易科罰金折算標準）確定，於九十
九年六月十五日移送執行，有「被告前案紀錄表」附於原審卷可
憑。而被告於九十三年十二月間所犯詐欺罪，與九十六年間所犯
偽造文書、竊盜等罪，以上三罪符合數罪併罰定應執行刑規定，
經台灣台南地方法院以九十九年度聲字第一一○七號裁定，定其
應執行刑為有期徒刑五月確定，於扣除先前形式上已執行之有期
徒刑三月後，尚應執行有期徒刑二月，然因被告另案通緝，至通
緝到案前仍未執行完畢，有被告刑案資料查註表可稽。則被告於
九十八年七月十八日至同年八月間，犯本件故買贓物三罪時，前
案三罪（偽造文書、竊盜、詐欺）之應執行刑有期徒刑五月，尚
未全部執行完畢（尚有二月未執行），自不成立累犯。原審於九
十九年六月二十五日為裁判時，其卷內之被告前案紀錄表，已明
確記載被告於九十三年十二月間所犯詐欺罪，經台灣台南地方法
院於九十九年四月十六日以九十九年度簡字第九一九號刑事簡易
判決，判處有期徒刑四月，減為有期徒刑二月確定，於九十九年
六月十五日移送執行（見原審卷第九頁），該罪與九十六年間所
犯偽造文書、竊盜等罪，應依法定其應執行刑。乃原審未予查明
，誤認被告於九十六年間犯偽造文書、竊盜等罪，應執行有期徒
刑三月，已於九十七年七月十日易科罰金執行完畢，就被告於九
十八年七月十八日至同年八月間所犯本件故買贓物三罪，均依刑
法第四十七條第一項累犯規定加重其刑，適用刑法第三百四十九
條第二項、第四十七條第一項、第四十一條第一項前段、第五十
一條第六款，刑法施行法第一條之一，分別依累犯各量處拘役二
十日，並定其應執行刑為拘役五十五日，即有適用法則不當之違
法。案經確定，且不利於被告，非常上訴意旨執以指摘，為有理
由，應由本院將原判決撤銷，另行判決並諭知易科罰金之折算標
準及定其應執行刑如主文第二項所示，以資救濟。
據上論結，應依刑事訴訟法第四百四十七條第一項第一款但書，
刑法第三百四十九條第二項、第四十一條第一項前段、第五十一
條第六款，刑法施行法第一條之一，判決如主文。
中    華    民    國  一○○  年    九    月   十五   日
                      最高法院刑事第三庭
                          審判長法官  謝  俊  雄  
                                法官  陳  世  雄  
                                法官  魏  新  和  
                                法官  徐  文  亮  
                                法官  吳  信  銘  
本件正本證明與原本無異
                                      書  記  官  
中    華    民    國  一○○  年    九    月  二十一  日
                                                       s
附錄適用法條：
刑法第三百四十九條
收受贓物者，處三年以下有期徒刑、拘役或五百元以下罰金。
搬運、寄藏、故買贓物或為牙保者，處五年以下有期徒刑、拘役
或科或併科一千元以下罰金。
因贓物變得之財物，以贓物論。